臺灣臺中地方法院刑事判決
111年度訴字第123號
第725號
公  訴  人  臺灣臺中地方檢察署檢察官
被      告  盧珏珪


            陳賢村



            許明祥


上列被告等因違反廢棄物清理法案件，經檢察官提起公訴（110
年度偵字第36265號）、移送併辦（111年度偵字第9692號）及追
加起訴（111年度偵字第9692號），被告等於本院準備程序中就
被訴事實為有罪之陳述，經本院告知簡式審判程序之旨，並聽取
檢察官及被告等之意見後，本院合議庭裁定由受命法官獨任依簡
式審判程序審理，判決如下：
    主    文
盧珏珪犯廢棄物清理法第四十六條第三款之非法清理廢棄物罪，
累犯，處有期徒刑壹年貳月。未扣案之犯罪所得新臺幣壹萬參仟
元沒收，於全部或一部不能沒收或不宜執行沒收時，追徵其價額
。
陳賢村共同犯廢棄物清理法第四十六條第四款前段之非法清理廢
棄物罪，處有期徒刑壹年壹月。緩刑貳年，並應於判決確定翌日
起陸月內，向公庫支付新臺幣陸萬元。未扣案之犯罪所得新臺幣
壹萬貳仟伍佰元沒收，於全部或一部不能沒收或不宜執行沒收時
，追徵其價額。
許明祥共同犯廢棄物清理法第四十六條第四款前段之非法清理廢
棄物罪，處有期徒刑壹年。緩刑貳年，並應於判決確定翌日起陸
月內，向公庫支付新臺幣貳萬元。未扣案之犯罪所得新臺幣壹仟
伍佰元沒收，於全部或一部不能沒收或不宜執行沒收時，追徵其
價額。
    犯罪事實
一、盧珏珪係臺中市○○區○○段000號土地（下稱永豐路土地）附
    近不詳地號土地之承租人，亦為臺中市○○區○○段000○0號土
    地（下稱甲堤路518號旁土地）之承租人，知悉未經主管機
    關許可，不得提供土地堆置廢棄物，竟基於非法提供土地堆
    置廢棄物之犯意，於民國110年5月20日起至同年月27日間某
    日，和陳賢村約定以新臺幣（下同）7,000元、6,000元之價
    格，提供永豐路土地、甲堤路518號旁土地予陳賢村將其經
    營搬家業務所清運之廢棄物傾倒在上開2筆土地。陳賢村、
    許明祥均知悉未領有廢棄物清除、處理許可文件，不得從事
    廢棄物之貯存、清除，竟為下列行為：
　㈠陳賢村、許明祥共同基於非法貯存、清除廢棄物之犯意聯絡
    ，於110年5月27日晚間7時26分許，由陳賢村駕駛車牌號碼0
    00-0000號自小貨車，許明祥駕駛車牌號碼00-0000號自小貨
    車，一起將渠等自威尼斯汽車旅館所清運之裝潢廢棄物、廢
    棄傢俱及棉被等廢棄物傾倒在永豐路土地上，以此方式共同
    從事廢棄物之貯存、清除。嗣臺中市政府環境保護局（下稱
    環保局）人員於110年6月2日下午4時40分許，行經永豐路土
    地進行巡查，發現永豐路土地上遭人棄置廢棄物，先後於同
    年7月15日下午3時40分許、同年月21日下午3時40分許、同
    年月22日上午10時25分許，通知陳賢村、盧珏珪及許明祥進
    行說明，而悉上情。
　㈡陳賢村承前非法貯存、清除廢棄物之同一犯意，於110年6月2
    2日晚間某時、翌（23）日上午9時56分許前某時，駕駛車牌
    號碼000-0000號自小貨車，將其自不知情之黃圓媛所經營之
    商店所清運之廢棄傢俱、垃圾等廢棄物傾倒在甲堤路518號
    旁土地上，以此方式從事廢棄物之貯存、清除。嗣環保局
二、案經環保局函送及臺中市政府警察局太平分局報告臺灣臺中
    地方檢察署檢察官偵查起訴、移送併辦及追加起訴。
    理    由
一、本案被告盧珏珪、陳賢村、許明祥被訴違反廢棄物清理法一
    案，為死刑、無期徒刑、最輕本刑為3年以上有期徒刑之罪
    或高等法院管轄第一審案件以外之案件，被告3人均於本院
    準備程序時就被訴事實為有罪之陳述，經本院告知簡式審判
    程序之旨，聽取檢察官及被告3人之意見後，認無不得或不
    宜改依簡式審判程序進行之情形，爰依刑事訴訟法第273條
    之1第1項規定，進行簡式審判程序，是本案之證據調查，依
    刑事訴訟法第273條之2規定，不受同法第159條第1項、第16
    1條之2、第161條之3、第163條之1及第164條至第170條規定
    之限制。
二、上揭犯罪事實，均據被告3人於本院準備程序及審理時坦承
    不諱，互核相符。犯罪事實一、㈠部分，另有環保局環境稽
    查紀錄表、現場稽查照片、臺中市空間地圖查詢系統現場位
    置圖（永豐路土地）、監視器影像截圖照片、行政院環境保
    護署車籍查詢資料附卷可考（見111偵9692卷第53-64頁、第
    69-76頁）；犯罪事實一、㈡部分，亦有環保局陳情案件處理
    管制單、環境稽查紀錄表、臺中市○○地○○○○○○○位○○○○○路00
    0號旁土地）、土地建物查詢資料及現場稽查照片在卷可佐
    （見110偵36265卷第47-61頁），足認被告3人所為任意性自
    白與事實相符，堪予採憑。是本案事證業已明確，被告3人
    所為犯行均堪認定，應依法論科。
三、論罪
　㈠廢棄物清理法第46條第3款所稱「未經主管機關許可，提供土
    地回填、堆置廢棄物」，依其文義以觀，固係以提供土地者
    為處罰對象，然該條款所欲規範者應在於未經主管機關許可
    ，提供土地、回填堆置廢棄物之行為，而非側重於土地為何
    人所有、是否有權使用，亦不問提供土地係供自己或他人堆
    置廢棄物。是凡以自己所有之土地，或有權使用（如借用、
    租用等）、無權占用之他人土地，以供自己或他人堆置廢棄
    物之行為，均有上開條款之適用（最高法院107年度台上字
    第66號判決意旨參照）。被告盧珏珪未經主管機關許可，且
    未得永豐路土地所有人或使用權人之同意或授權，擅自提供
    永豐路土地予被告陳賢村、許明祥堆置廢棄物，同時提供其
    向不知情之第三人承租之甲堤路518號旁土地予被告陳賢村
    堆置廢棄物，依上開說明，均成立廢棄物清理法第46條第3
    款所定之罪。
　㈡廢棄物清理法第46條第4款所規定之犯罪構成要件行為，計有
    「貯存」、「清除」及「處理」三者，「貯存」指事業廢棄
    物於清除、處理前，放置於特定地點或貯存容器、設施內之
    行為，「清除」指事業廢棄物之收集、運輸行為，「處理」
    指下列行為：⒈中間處理：指事業廢棄物在最終處置或再利
    用前，以物理、化學、生物、熱處理或其他處理方法，改變
    其物理、化學、生物特性或成分，達成分離、減積、去毒、
    固化或穩定之行為。⒉最終處置：指衛生掩埋、封閉掩埋、
    安定掩埋或海洋棄置事業廢棄物之行為。⒊再利用：指事業
    產生之事業廢棄物自行、販賣、轉讓或委託做為原料、材料
    、燃料、填土或其他經中央目的事業主管機關認定之用途行
    為，並應符合其規定者，事業廢棄物貯存清除處理方法及設
    施標準第2條第1、2、3款定有明文。再廢棄物清理法第46條
    第4款之未領有許可文件清理廢棄物罪，其犯罪主體，不以
    廢棄物清理業者為限，只要未依第41條第1項規定領有廢棄
    物清除、處理許可文件，而從事貯存、清除、處理廢棄物，
    即為該當（最高法院109年度台上字第4786號判決意旨參照
    ）。被告陳賢村、許明祥共同收集、載運自威尼斯旅館拆除
    之廢棄傢俱等廢棄物，堆置在永豐路土地上之行為，以及被
    告陳賢村將其在黃圓媛之商店所收集之廢棄傢俱等廢棄物，
    載運至甲堤路518號旁土地堆置之行為，核屬廢棄物清理法
    第46條第4款之貯存、清除行為，應無疑問。
　㈢核被告盧珏珪所為，係犯廢棄物清理法第46條第3款之非法清
    理廢棄物罪；被告陳賢村、許明祥所為，均係犯廢棄物清理
    法第46條第4款前段之非法清理廢棄物罪。被告陳賢村、許
    明祥之行為係屬廢棄物清理法第46條第4款所定之「貯存」
    、「清除」態樣，而非同款所定「處理」行為，已如前述，
    公訴及追加起訴意旨認渠等除清除廢棄物行為外，尚有處理
    廢棄物之行為，容有誤會，惟此僅係同款規定之不同行為態
    樣，無庸變更起訴法條，且經本院於準備程序及審理時告知
    本案涉及同款所定「貯存」之行為態樣（見本院111訴123卷
    第258頁、第266頁），應無礙於被告陳賢村、許明祥防禦權
    之行使。
　㈣被告陳賢村、許明祥就廢棄物清理法第46條第4款前段之非法
    清理廢棄物罪之實行，有犯意聯絡，行為分擔，應論以共同
    正犯。
　㈤被告盧珏珪提供本案2筆土地堆置廢棄物、被告陳賢村傾倒廢
    棄物在本案2筆土地上之行為，各僅構成一罪：
　　⒈被告盧珏珪、陳賢村自始即約定由被告盧珏珪提供永豐路
      土地、甲堤路518號旁土地予被告陳賢村傾倒、堆置其經
      營搬家業務所清運之廢棄物，被告陳賢村只需於傾倒廢棄
      物前，再向被告盧珏珪確認確切地點。被告盧珏珪於110
      年7月21日始因永豐路土地遭堆置廢棄物一事，接受環保
      局人員之稽查等情，經被告盧珏珪於本院準備程序及審理
      時供述明確（見本院111訴123卷第259頁、第272-273頁）
      ，其與被告陳賢村間約定內容，與被告陳賢村於本院準備
      程序及審理時所述相合（見本院111訴123卷第259頁、第2
      72頁），堪以認定。又環保局人員係因被告陳賢村於110
      年7月15日所為陳述，於同年月21日至被告盧珏珪之住所
      釐清，被告盧珏珪嗣於110年10月12日始因本案至臺中市
      政府警察局太平分局受詢等情，有環保局環境稽查紀錄表
      、110年8月9日中市環稽字第1100082270號函及臺中市政
      府警察局太平分局調查筆錄上所載日期附卷可憑（見111
      偵9692卷第49頁、第53-66頁），卷內亦無證據足證被告
      盧珏珪於犯罪事實一、㈡所載時間，已知悉永豐路土地遭
      環保局人員查獲，仍同意提供甲堤路518號旁土地予被告
      陳賢村傾倒、堆置廢棄物，難認被告盧珏珪於永豐路土地
      上堆置廢棄物一事遭查獲後，另行起意，提供甲堤路518
      號旁土地予被告陳賢村堆置廢棄物，故被告盧珏珪基於非
      法提供土地堆置廢棄物之單一犯意，同時提供本案2筆土
      地予被告陳賢村傾倒、堆置廢棄物，應論以一罪。
　　⒉廢棄物清理法第46條條第4款前段之非法清理廢棄物罪，係
      以未依同法第41條第1項規定領有廢棄物清除、處理許可
      文件而受託清除、處理廢棄物者為犯罪主體，不以廢棄物
      清理業者為限。再依同法第41條第1項前段以觀，可知立
      法者顯然已預定廢棄物之清除、處理行為通常具有反覆實
      行之性質。是本罪之成立，本質上即具有反覆性，而為集
      合犯，須從行為人主觀上是否自始即具有單一或概括之犯
      意，以及客觀上行為之時空關係是否密切銜接，並依社會
      通常健全觀念，認屬包括之一罪為合理適當者，始足當之
      。判斷是否反覆實行之常業意思，自不以是否在同一土地
      上為限，如以單一或概括之犯意，於密集、緊接之時間內
      ，反覆實行廢棄物之清除、處理，除非能證明行為人主觀
      上顯係另行起意而為，例如其行為已經警方查獲，其反社
      會性及違法性已具體表露，行為人已有受法律非難之認識
      ，其包括一罪之犯行至此終止，如經司法機關為相關之處
      置後，猶再為犯行，客觀上其受一次評價之事由亦已消滅
      ，而不得再以集合犯論者，否則仍應論以集合犯之一罪，
      始符本罪之規範性質（最高法院111年度台上字第2077號
      判決意旨參照）。查：
　    ⑴被告盧珏珪、陳賢村自始約定由被告盧珏珪提供永豐路
        土地、甲堤路518號旁土地予被告陳賢村傾倒、堆置其
        經營搬家業務所清運之廢棄物，被告陳賢村只需於傾倒
        前再向被告盧珏珪確認確切地點，已如前述。
　    ⑵被告陳賢村係於110年7月15日前1週內（110年7月8日起
        至同年月15日間），接獲環保局人員之電話，始得知其
        傾倒廢棄物在永豐路土地上一事已遭查獲等情，業據被
        告陳賢村於本院審理時供述在卷（見本院111訴123卷第
        273頁），佐參被告陳賢村所駕駛之車牌號碼000-0000
        號自小貨車，並非以其名義登記，有行政院環境保護署
        車籍查詢資料可證（見111偵9692卷第75頁），被告陳
        賢村上開所述接受本案相關調查之情，與卷附環保局環
        境稽查紀錄表、110年8月9日中市環稽字第1100082270
        號函（見111偵9692卷第53-66頁）所記載之查獲過程，
        即環保局人員於110年6月2日下午4時40分許巡查，因而
        發現永豐路土地遭人堆置廢棄物後，循線追查，於110
        年7月15日下午3時40分許通知被告陳賢村到案說明等情
        節，互核相符，被告陳賢村嗣於110年8月29日，方因本
        案至臺中市政府警察局太平分局受詢，亦有該局調查筆
        錄所載日期可稽（見111偵9692卷第41頁），卷內復無
        證據可證被告陳賢村於犯罪事實一、㈡所載時間，知悉
        其堆置廢棄物在永豐路土地一事已遭查獲，即難認被告
        陳賢村於永豐路土地遭查獲之際，已具體表露反社會性
        及違法性，或有受法律非難之認識，而另行起意，為如
        犯罪事實一、㈡所載行為。
　    ⑶從而，被告陳賢村未領有廢棄物清除、處理許可文件，為順利經營其從事之搬家業務，向被告盧珏珪同時借用本案2筆土地時，原即有載運廢棄物至本案2筆土地上傾倒、堆置之意思，乃出於非法貯存、清除廢棄物之相同犯意，依據雙方約定，於犯罪事實一、㈠、㈡所載之密切接近時間，以相類手段反覆從事廢棄物之貯存、清除，依社會通常觀念，應認屬包括之一罪為適當，為集合犯，應論以一罪。
　㈥檢察官就被告盧珏珪、陳賢村部分所移送併辦之事實，與起
    訴事實間具有實質上一罪關係，詳如前述，應為起訴效力所
    及，本院自得併予審理。
四、被告盧珏珪前因不能安全駕駛案件，經本院以105年度審交
    易字第567號判決判處有期徒刑6月，併科罰金60,000元確定
    ，有期徒刑部分於106年2月4日執行完畢（下稱前案）等情
    ，為被告盧珏珪所自認（見本院111訴123卷第273頁），亦
    經檢察官提出執行案件資料表、全國刑案資料查註表、完整
    矯正簡表及本院上開刑事判決為證（見本院111訴123卷第28
    5-295頁），足認被告盧珏珪於受徒刑之執行完畢後5年內，
    故意再犯本案有期徒刑以上之罪，為累犯。檢察官復於本院
    審理時指出：被告盧珏珪本案行為彰顯其對刑罰感應力薄弱
    ，倘予加重其刑，並無司法院釋字第775號解釋所指情輕法
    重之情形，請求依累犯之規定加重其刑等語（見本院111訴1
    23卷第275頁），已為相當說明，酌以被告盧珏珪本案犯行
    與其前案之犯罪手段及情節雖屬相異，然均為明知不可為而
    為之故意犯罪，均侵害社會法益，可見被告盧珏珪之法遵循
    意識及刑罰感應力仍有不足，若加重其刑，尚無使其所受刑
    罰超過其應負擔罪責之疑慮，參酌上開司法院解釋意旨，依
    刑法第47條第1項規定，加重其刑。
五、爰以行為人之責任為基礎，審酌被告3人均漠視政府對環境
    保護之政策宣導，被告盧珏珪圖一己之利，未經主管機關許
    可，任意提供本案2筆土地予被告陳賢村、許明祥傾倒、堆
    置廢棄物，而被告陳賢村、許明祥明知渠等均未領有廢棄物
    清除、處理許可文件，為順利完成渠等從事之搬家工作，未
    思循合法途徑處理廢棄傢俱等大型廢棄物，將該等廢棄物任
    意傾倒、堆置在本案2筆土地上，危害環境衛生，均有不該
    ，兼衡本案尚無證據證明被告陳賢村、許明祥所堆置之廢棄
    物具有毒性、危險性，對環境污染之危害性未至嚴重，被告
    許明祥係受僱於被告陳賢村之員工，僅參與犯罪事實一、㈠
    部分，主觀惡性與參與情節相對輕微。並考量被告3人均無
    相類犯罪之前案紀錄（見本院111訴123卷第17-24頁，本院1
    11訴725卷第15頁），盧珏珪初始否認、嗣後坦承犯行，被
    告陳賢村、許明祥均始終坦認犯行之態度，本案2筆土地均
    已回復原狀，其中，永豐路土地非由被告3人所回復，甲堤
    路518號旁土地則由被告盧珏珪回復之（見本院111訴123卷
    第241-244頁、第246-247頁、第277-283頁），暨被告3人所
    陳教育程度、工作、家庭經濟狀況及健康情形等一切情狀，
    分別量處如主文所示之刑。
六、被告陳賢村、許明祥均未曾因故意犯罪受有期徒刑以上之宣
    告等情，有被告陳賢村、許明祥之臺灣高等法院被告前案紀
    錄表存卷可參（見本院111訴123卷第17頁，本院111訴725卷
    第15頁），本院審酌被告陳賢村、許明祥因一時思慮未周，
    致罹刑典，本案犯罪情節尚非嚴重，2筆土地嗣後均已回復
    原狀，被告陳賢村、許明祥復於犯後始終坦承犯行，自本案
    遭查獲後迄今，未涉其他刑事不法行為，足見被告陳賢村、
    許明祥已知悔悟，對於法律規範之認知或行為控制能力均無
    異常，信被告陳賢村、許明祥經此偵、審程序及刑之宣告後
    ，應能知所警惕而無再犯之虞，所受刑之宣告以暫不執行為
    當，依刑法第74條第1項第1款之規定，併對被告陳賢村、許
    明祥宣告緩刑2年，以啟自新。並念被告陳賢村、許明祥仍
    從事搬家工作，為促使渠等2人戒慎警惕，記取任意傾倒、
    堆置廢棄物行為之違法性及危害性，認於前開緩刑宣告之餘
    ，有賦予被告陳賢村、許明祥一定負擔之必要，乃斟酌被告
    陳賢村、許明祥參與情節、角色之輕重與渠等2人自述之家
    庭、經濟等個人情狀，依刑法第74條第2項第4款之規定，分
    別命被告陳賢村、許明祥應於主文所示期間內，履行如主文
    所示之緩刑負擔。若違反上開負擔情節重大，足認原宣告之
    緩刑難收其預期效果，而有執行刑罰之必要者，得依刑法第
    75條之1第1項第4款規定，撤銷緩刑之宣告，附此敘明。
七、犯罪所得，屬於犯罪行為人者，沒收之；於全部或一部不能
    沒收或不宜執行沒收時，追徵其價額，刑法第38條之1第1項
    前段、第3項分別定有明文。經查，被告盧珏珪因提供本案2
    筆土地，各取得7,000元、6,000元；被告陳賢村就犯罪事實
    一、㈠部分，取得14,000元後，將7,000元之4分之1，約1,50
    0元分給被告許明祥作為該次報酬，犯罪事實一、㈡部分則因
    被環保局人員及時查獲，迄今尚未取得與黃圓媛約定之報酬
    等情，分據被告3人於本院準備程序及審理時自述詳盡（見
    本院111訴123卷第212-213頁、第273頁），足徵被告盧珏珪
    因本案犯行取得共13,000元之所得，被告陳賢村因本案犯行
    分得12,500元之所得，被告許明祥因犯罪事實一、㈠所載犯
    行分得1,500元之所得，均未扣案，應依上開規定，分別於
    被告3人所犯罪刑項下宣告沒收，於全部或一部不能沒收或
    不宜執行沒收時，追徵其價額。
據上論斷，應依刑事訴訟法第273條之1第1項、第299條第1項前
段，廢棄物清理法第46條第3款、第4款前段，刑法第11條前段、
第28條、第47條第1項、第74條第1項第1款、第2項第4款、第38
條之1第1項前段、第3項，判決如主文。
本案經檢察官何昌翰提起公訴，檢察官鄭珮琪移送併辦及追加起
訴，檢察官林明誼、陳永豐到庭執行職務。
中　　華　　民　　國　　111 　年　　11　　月　　8 　　日
　　　　　　　　　刑事第十六庭  法　官　鄭咏欣
以上正本證明與原本無異。
如不服本判決應於收受送達後20日內向本院提出上訴書狀，並應
敘述具體理由；其未敘述上訴理由者，應於上訴期間屆滿後20日
內向本院補提理由書（均須按他造當事人之人數附繕本）「切勿
逕送上級法院」。
　　　　                        書記官　施佑諭
中　　華　　民　　國　　111 　年　　11　　月　　9 　　日
附錄本案論罪科刑法條：
廢棄物清理法第46條
有下列情形之一者，處一年以上五年以下有期徒刑，得併科新臺
幣一千五百萬元以下罰金：
一、任意棄置有害事業廢棄物。
二、事業負責人或相關人員未依本法規定之方式貯存、清除、處
    理或再利用廢棄物，致污染環境。
三、未經主管機關許可，提供土地回填、堆置廢棄物。
四、未依第四十一條第一項規定領有廢棄物清除、處理許可文件
    ，從事廢棄物貯存、清除、處理，或未依廢棄物清除、處理
    許可文件內容貯存、清除、處理廢棄物。
五、執行機關之人員委託未取得許可文件之業者，清除、處理一
    般廢棄物者；或明知受託人非法清除、處理而仍委託。
六、公民營廢棄物處理機構負責人或相關人員、或執行機關之人
    員未處理廢棄物，開具虛偽證明。